【裁判字號】    89,台上,2421
【裁判日期】    891026
【裁判案由】    損害賠償
【裁判全文】
最高法院民事裁定                              八十九年度台上字第二四二一號
    上  訴  人  信成服飾開發有限公司
    法定代理人  王文信
    訴訟代理人  石繼志律師
    被 上訴 人  上海商業儲蓄銀行股份有限公司中山分公司
    法定代理人  嚴志明
右當事人間請求損害賠償事件，上訴人對於中華民國八十九年五月九日台灣高等法院
第二審判決（八十八年度上字第一二○二號），提起上訴，本院裁定如左：
    主  文
上訴駁回。
第三審訴訟費用由上訴人負擔。
    理  由
按對於第二審判決上訴，非以其違背法令為理由，不得為之。民事訴訟法第四百六十
七條定有明文。依同法第四百六十八條規定，判決不適用法規或適用不當者，為違背
法令。而判決有同法第四百六十九條所列各款情形之一者，為當然違背法令。是當事
人提起上訴，如依民事訴訟法第四百六十八條規定，以第二審判決有不適用法規或適
用法規不當為理由時，其上訴狀或理由書應有具體之指摘，並揭示該法規之條項或其
內容。若係成文法以外之法則，應揭示該法則之旨趣。倘為司法院解釋、或本院之判
例，則應揭示該判解之字號或其內容。如以民事訴訟法第四百六十九條所列各款情形
為理由時，其上訴狀或理由書，應揭示合於該條款之事實。上訴狀或理由書如未依此
項方法表明，或其所表明者，顯與上開法條規定之情形不相合時，即難認為已對第二
審判決之違背法令有具體之指摘，其上訴自難認為合法。本件上訴人對第二審判決提
起上訴，雖以該判決違背法令為由，惟核其上訴理由狀所載內容，徒就原審取捨證據
、認定事實及解釋契約之職權行使，所謂斷：被上訴人係信用狀開狀銀行，並不處理
上訴人自香港商湯谷有限公司進口童裝服飾貨物之通關事宜，無從知悉該貨物因遭海
關懷疑為大陸進口貨物予以扣留，進而通知上訴人拒絕付款。被上訴人係依信用狀統
一慣例ＵＣＰ500 第十四條（ｃ、ｄ）規定，以出口單據有「發票未提示正本」「保
險單據為裝船後才保」等瑕疵通知押匯銀行即香港豐銀行，以留候該行處理，並非
拒絕付款。核無違反國際信用狀統一慣例之情事。難認被上訴人就處理委任信用狀事
務，有何違背善良管理人之注意義務。再由兩造共同出具之擔保提貨書第四款之記載
，上訴人請求單據到達前，先行提貨時，應已明確同意將提單繳還與船公司。是被上
訴人最終在豐銀行電催要求退回全部文件，否則應即付款後於該行再行提示時依約
付款，亦無過失之處，上訴人依民法第五百四十四條規定請求被上訴人賠償損害為無
理由等情，指摘其為不當，並就原審已論斷者，泛言未論斷，而非具體表明合於不適
用法規、適用法規不當、或民事訴訟法第四百六十九條所列各款之事實，難認對該判
決之如何違背法令已有具體之指摘。依首揭說明，應認其上訴為不合法。末查上訴人
於事實審已迭再主張，被上訴人早於貨物通關被扣後即向伊表示不願付款；及貨物被
扣後，被上訴人即表明貨有問題不能付款，欲上訴人先去處理各等語（見一審卷(一)一
○九頁、原審卷四八頁背面、四九頁），原判決謂：上訴人不能就其主張，被上訴人
於知悉貨物被海關扣留後，即先通知伊拒絕付款之事實，舉證以實其說，難以採信云
云，並無認作主張之違法，附此明。
據上論結，本件上訴為不合法。依民事訴訟法第四百八十一條、第四百四十四條第一
項、第九十五條、第七十八條，裁定如主文。
中      華      民      國    八十九    年      十      月    二十六    日
                              最高法院民事第八庭
                                  審判長法官  蘇  茂  秋
                                        法官  徐  璧  湖
                                        法官  曾  煌  圳
                                        法官  李  慧  兒
                                        法官  吳  麗  女
      右正本證明與原本無異
                                              書  記  官
中      華      民      國    八十九    年     十一     月      十      日


司法院資訊處製作；財團法人民間司法改革基金會備份。
